臺灣新竹地方法院民事簡易判決  
111年度竹簡字第187號
原      告  第一產物保險股份有限公司

法定代理人  李正漢  
訴訟代理人  簡權益  
被      告  藍政欣  
上列當事人間損害賠償事件，本院於民國111年6月9日辯論終結
，判決如下：
    主  文
被告應給付原告新臺幣壹拾捌萬貳仟叁佰伍拾肆元，及自民國一
一一年三月十日起至清償日止，按年息百分之五計算之利息。
訴訟費用新臺幣壹仟玖佰玖拾元由被告負擔。
本判決得假執行。
    事實及理由
壹、程序方面：
一、按因侵權行為涉訟者，得由行為地之法院管轄。民事訴訟法
    第15條第1項定有明文。查本件侵權行為地即交通事故發生
    地點係在新竹市東區園區一路出區方向(就業服務站對面)，
    此有內政部警政署保安警察第二總隊第三大隊第一中隊111
    年3月7日保二(三)(一)交字第1111300992號函檢送之交通事
    故相關資料附卷可稽。是被告之住居所地雖不在本院管轄區
    域，惟本件侵權行為地既係在本院管轄區域，本院對於本件
    訴訟自有管轄權。
二、按訴狀送達後，原告不得將原訴變更或追加他訴。但擴張或
    減縮應受判決事項之聲明者，不在此限。民事訴訟法第255
    條第1項第3款定有明文。查原告起訴時係聲明：被告應給付
    原告新臺幣（下同）219,945元，及自起訴狀繕本送達翌日
    起至清償日止，按年息5%計算之利息。嗣變更聲明為：被告
    應給付原告182,354元，及自起訴狀繕本送達翌日起至清償
    日止，按年息5%計算之利息。（參本院111年4月14日調解程
    序筆錄）。核屬單純減縮應受判決事項聲明，自應准許。
三、被告經合法通知，未於言詞辯論期日到場，核無民事訴訟法
    第386條各款所列情形，爰依原告之聲請，由其一造辯論而
    為判決。　　　　
貳、實體方面：
一、原告主張：被告於民國109年7月31日20時5分許駕駛車牌號
    碼000-0000號自用小客車行經新竹市東區園區一路出區方向
    (就業服務站對面)時，因未注意車前狀況，而追撞原告所承
    保之訴外人張素美所有由訴外人吳學東所駕駛之車牌號碼00
    0-0000號自用小客車，致訴外人張素美所有之車牌號碼000-
    0000號自用小客車受損，原告已依保險契約理賠該車牌號碼
    000-0000號自用小客車受損之修復費用新臺幣（下同）219,
    945元（含鈑金工資32,450元、烤漆34,685元、零件152,810
    元），原告依保險法第53條第1項規定就零件折舊後之必要
    修復費用取得代位求償權。為此，爰依保險代位請求權及民
    法第191條之2侵權行為之法律關係提起本件訴訟，並聲明：
    被告應給付原告182,354元，及自起訴狀繕本送達翌日起至
    清償日止，按年息5%計算之利息。
二、被告經合法通知，未於言詞辯論期日到場，亦未提出書狀作
    何聲明或陳述。
三、本院之判斷：
（一）原告主張之前揭事實，業據提出道路交通事故當事人登記
      聯單、行車執照、汽車保險計算書、估價單、電子發票證
      明聯、車損照片等影本為證，並有內政部警政署保安警察
      第二總隊第三大隊第一中隊111年3月7日保二(三)(一)交
      字第1111300992號函檢送之道路交通事故相關資料在卷可
      稽，自堪信原告之主張為真實。
（二）查本件交通事故之發生確係被告駕駛車牌號碼000-0000號
      自用小客車行經新竹市東區園區一路出區方向(就業服務
      站對面)時，因未注意車前狀況之過失，而追撞訴外人張
      素美所有由訴外人吳學東所駕駛之車牌號碼000-0000號自
      用小客車，此有內政部警政署保安警察第二總隊第三大隊
      第一中隊111年3月7日保二(三)(一)交字第1111300992號
      函檢送之道路交通事故相關資料在卷可稽，自堪認本件交
      通事故之發生確係因被告未注意車前狀況之過失所致，且
      被告之過失行為與訴外人張素美所有之車牌號碼000-0000
      號自用小客車受有損害間亦均具相當因果關係，被告自應
      就其過失不法侵權行為所致訴外人張素美所有自用小客車
      之損害，負賠償責任。
（三）按因故意或過失不法侵害他人之權利者，負損害賠償責任
      ；汽車、機車或其他非依軌道行駛之動力車輛，在使用中
      加損害於他人者，駕駛人應賠償因此所生之損害；不法毀
      損他人之物者，被害人得請求賠償其物因毀損所減少之價
      額。民法第184條第1項、第191條之2、第196條分別定有
      明文。又物被毀損時，被害人除得依據民法第196條請求
      賠償外，並不排除民法第213條至第215條之適用，依民法
      第196條請求賠償物被毀損所減少之價額，得以修復費用
      為估定之標準，但以必要者為限（例如：修理材料以新品
      換舊品，應予折舊），有最高法院77年度第9次民事庭會
      議決議、73年度台上字第1574號判決足資參照。查被告就
      本件交通事故之發生確有過失，自應就所致訴外人張素美
      所有之車牌號碼000-0000號自用小客車毀損負損害賠償之
      責。惟修復之必要費用，修理材料以新品換舊品，應予折
      舊，而原告確已依保險契約理賠該車牌號碼000-0000號自
      用小客車受損之修復費用219,945元（含鈑金工資32,450
      元、烤漆34,685元、零件152,810元），有原告提出之估
      價單、電子發票在卷可稽。惟該車牌號碼000-0000號自用
      小客車係108年12月出廠，有原告提出之行車執照影本在
      卷可按，算至本件交通事故發生時（即109年7月31日）已
      使用8月，依前揭說明，以新品換舊品而更換之零件，自
      應予以折舊。而依行政院公布之固定資產耐用年數表及固
      定資產折舊率表，非運輸業用客、貨車之耐用年數為5年
      ，採定率遞減法計算折舊，每年折舊369/1000。依此計算
      該車牌號碼000-0000號自用小客車更新零件折舊後之必要
      修復費用即為115,219元。據此，該車牌號碼000-0000號
      自用小客車之必要修復費用即為182,354元（計算式如下
      ：鈑金工資32,450元＋烤漆34,685元＋折舊後之零件115,21
      9元＝182,354元）。
（四）第按，被保險人因保險人應負保險責任之損失發生，而對
      於第三人有損失賠償請求權者，保險人得於給付賠償金額
      後，代位行使被保險人對於第三人之請求權，保險法第53
      條第1項定有明文；而此項法定代位權之行使，有債權移
      轉之效果，故於保險人給付賠償金額後，被保險人對於第
      三人請求權即移轉於保險人（最高法院69年度台上字第92
      3號判決意旨參照）。查原告業已依保險契約之約定賠付
      所承保之該車牌號碼000-0000號自用小客車修復費用，揆
      諸前開說明，自得代位被保險人行使對被告之損害賠償請
      求權。惟損害賠償係填補被害人之實際損害，保險人依保
      險法第53條第1項規定代位被害人請求損害賠償時，倘被
      害人之損害額超過或等於保險人已賠付之金額，保險人固
      得就賠付之範圍代位請求賠償，惟如被害人之損害額小於
      保險人賠付之金額，則保險人所得代位請求者，即應以該
      損害額為限（最高法院65年度台上字第2908號判例意旨參
      照）。據此，訴外人張素美所得請求被告賠償之損害額為
      182,354元，則原告所得代位請求賠償之損害即應以182,3
      54元為限。
（五）綜上，原告依保險代位請求權及侵權行為之法律關係，請
      求被告給付182,354元，及自起訴狀繕本送達翌日即111年
      3月10日起至清償日止按年息百分之5計算之遲延利息，即
      為有理由，應予准許。
四、假執行宣告：本件係依民事訴訟法第427條第1項適用簡易訴
    訟程序所為被告敗訴之判決，應依職權宣告假執行。
五、訴訟費用負擔之依據：民事訴訟法第78條。
中　　華　　民　　國    111   年    6    月     23    日
                  新竹簡易庭    法  官  汪銘欽
以上正本係照原本作成。
如對本判決上訴，須於判決送達後20日內向本院提出上訴狀。
中　　華　　民　　國    111   年    6     月    23    日
                                書記官  周育瑜